【裁判字號】    98,易,1364
【裁判日期】    980703
【裁判案由】    毒品危害防制條例
【裁判全文】
臺灣臺北地方法院刑事判決              98年度易字第1364號
公  訴  人  臺灣臺北地方法院檢察署檢察官
被      告  甲○○
上列被告因違反毒品危害防制條例案件，經檢察官提起公訴（98
年度偵字第8833號），本院判決如下：
    主  文
甲○○轉讓第三級毒品，累犯，處有期徒刑陸月，如易科罰金，
以新臺幣壹仟元折算壹日，扣案含有第三級毒品愷他命（Ketami
ne）成分之白色結晶粉末壹大包（含塑膠袋及標籤，驗餘重拾陸
點玖壹玖公克）、拾小包（含拾壹個塑膠袋及拾張標籤，驗餘重
拾壹點零捌零公克）、電子磅秤壹台及分裝夾鏈袋玖拾捌個均沒
收之。
    事  實
一、甲○○曾於民國95年間，因妨害風化案件，由臺灣士林地方
    法院檢察署檢察官於同年4 月19日以95年度偵字第4754號聲
    請簡易判決處刑，經臺灣士林地方法院於同年5 月29日以95
    年度士簡字第589號判處有期徒刑4月，嗣於同年12月13日確
    定，並於96年4 月25日易科罰金執行完畢。詎甲○○猶不知
    悔改，明知愷他命（Ketamine）為毒品危害防制條例第2 條
    第2項第3款所列之第三級毒品，未經許可，不得擅自轉讓，
    竟於民國98年3 月初之某日、時，在臺臺北市○○街、林森
    北路口附近某處，以新台幣1萬5,000元之代價，向綽號「阿
    吉」之姓名年籍不詳成年男子購入第三級毒品愷他命約50公
    克後，除供自其身施用外，竟基於轉讓第三級毒品愷他命之
    犯意，於同年3月27日凌晨0時許，在臺北市大安區○○○路
    ○段208號前，將前揭購入之第三級毒品愷他命取出少許（確
    實轉讓之數量不詳，無證據證明達毒品危害防治條例第8 條
    第6 項所定應加重其刑之標準）摻入香菸內，無償轉讓與陳
    雨嫻以點火燃燒吸其所產生煙霧之方式施用殆盡，嗣於同日
    凌晨0 時30分許，因形跡可疑為警上前盤查，經其同意後執
    行搜索，當場扣得含有第三級毒品愷他命（Ketamine）成分
    之白色結晶粉末1 大包（含塑膠袋及標籤，送驗重16.022公
    克，驗餘重16.919公克）、10小包（含11個塑膠袋及10張標
    籤，送驗重11.083公克，驗餘重11.080公克），並由甲○○
    帶同警返回其位於臺北縣土城市○○路92巷27弄7號1樓之住
    處，扣得電子磅秤1台及分裝夾鏈袋98個，而悉上情。
二、案經臺北市政府警察局大安分局報告臺灣臺北地方法院檢察
    署（下稱臺北地檢署）檢察官偵查起訴。
    理  由
一、上開事實，業據被告甲○○於警詢、檢察官偵訊及本院審理
    時坦承無訛，核與證人陳雨嫻於警詢及檢察官偵訊時之證述
    互核一致，且證人陳雨嫻為警查獲後，經採集其尿液送以氣
    相層析質譜儀法鑑定結果，確呈愷他命（Ketamine）陽性反
    應等情，有台灣尖端先進生技醫藥股份有限公司98年4 月10
    日濫用藥物檢驗報告（尿液檢體編號：018324號）及臺北市
    政府警察局偵辦毒品案件尿液檢體委驗單（受驗者姓名：陳
    雨嫻）各1紙在卷可按，另扣案之前開白色結晶粉末1大包、
    10小包經送請鑑定結果，檢出第三級毒品愷他命（Ketamine
    ）成分一情，此有行政院衛生署98年4月6日管檢字第098000
    3221號、98年4月2日管檢字第0980003222號鑑定書各1 紙附
    卷可稽，足認被告之自白確與事實相符，其於前揭時、地轉
    讓第三級毒品愷他命與陳雨嫻施用之事實，洵堪認定，應依
    法論科。
二、查愷他命為毒品危害防制條例第2條第2項第3 款所列之第三
    級毒品，故核被告所為，係犯毒品危害防制條例第8條第3項
    之轉讓第三級毒品罪。其有事實欄所載之前案及執行資料，
    有臺灣高等法院被告前案紀錄表附卷可參，其受徒刑之執行
    完畢後，5 年以內故意再犯本件有期徒刑以上之罪，為累犯
    ，應依刑法第47條第1 項之規定加重其刑。爰審酌被告無償
    轉讓第三級毒品愷他命與他人施用，戕害他人身心健康，影
    響社會治安，助長不良風氣，惟其犯後業已坦承犯行，且無
    償轉讓第三級毒品愷他命與證人陳雨嫻施用之數量甚微，再
    參酌其犯罪之動機、目的、手段及智識程度等一切情狀，量
    處如主文所示之刑，並諭知易科罰金之折算標準。
三、按毒品危害防制條例第18條第1 項前段之規定，應予沒收銷
    燬之毒品，以經查獲之第一、二級毒品為限。又毒品依其成
    癮性、濫用性及對社會危害性，共分為四級，上開條例並就
    製造、運輸、販賣、意圖販賣而持有、以非法方法使人施用
    、引誘他人施用及轉讓不同等級之毒品等行為，分別定其處
    罰。至施用或持有第三、四級毒品，因其可罰性較低，故未
    設處罰之規定，僅就施用及持有第一、二級毒品科以刑罰。
    然鑑於第三、四級毒品均係管制藥品，特於同條例第11條之
    1明定無正當理由，不得擅自持有；第18條第1項後段復規定
    查獲之第三、四級毒品，無正當理由而擅自持有者，沒入銷
    燬之。從而，依同條例第18條第1 項後段應沒入銷燬之毒品
    ，專指查獲施用或持有之第三、四級毒品而言；倘係查獲製
    造、運輸、販賣、意圖販賣而持有、以非法方法使人施用、
    引誘他人施用或轉讓第三、四級毒品，既屬同條例相關法條
    明文規定處罰之犯罪行為，即非該條項應依行政程序沒入銷
    燬之範圍。又同條例第19條第1 項所定「供犯罪所用或因犯
    罪所得之物」，係指犯第4條至第9條、第12條、第13條或第
    14條第1項、第2項之罪所用或所得之物，不包括毒品本身在
    內，是尚不得援用此項規定為第三、四級毒品之沒收依據。
    再同條例對於查獲之製造、運輸、販賣、意圖販賣而持有、
    以非法方法使人施用、引誘他人施用及轉讓第三、四級毒品
    之沒收，並無特別規定，如其行為已構成犯罪，則該毒品即
    屬不受法律保護之違禁物，應回歸刑法之適用，依刑法第38
    條第1項第1款之規定沒收之，始為適法（最高法院95年度台
    上字第5252號判決意旨參照）。故本件扣之案含有第三級毒
    品愷他命（Ketamine）成分之白色結晶粉末1 大包（含塑膠
    袋及標籤，驗餘重16.919公克）、10小包（含11個塑膠袋及
    10張標籤，驗餘重11.080公克），依前開判決之意旨，係屬
    違禁物，應依刑法第38條第2項、第1項第1 款之規定沒收之
    。另扣案之電子磅秤1 台及分裝夾鏈袋98個，均屬被告所有
    ，且係供被告秤重、包裝第三級毒品愷他命以便轉讓他人施
    用一情，業據被告供承在卷，應依刑法第38條第3項、第1項
    第2款之規定沒收之。
四、至扣案之含有第二級毒品甲基安非他命（Methamphetamine
    ）、第三級毒品愷他命（Ketamine ）、對-甲氧基乙基安非
    他命（PMEA）成分之紫色圓形錠劑2 顆（驗餘淨重0.5712公
    克），係被告購入後供其自身施用一事，業據被告於警詢中
    陳述屬實，且被告另涉犯施用第二級毒品案件，現正由臺北
    地檢署檢察官另以98年度毒偵字第1098號偵辦中，故扣案之
    含有前開第二、三級毒品成分之紫色圓形錠劑2 顆，核與本
    件犯罪事實無關，爰不予宣告沒收，併此敘明。
據上論斷，應依刑事訴訟法第299條第1項前段，毒品危害防制條
例第8條第3項，刑法第11條前段、第47條第1項、第41條第1項前
段、第38條第1項第1款、第2款，判決如主文。
本案經檢察官郭昭吟到庭執行職務
中    華    民    國    98    年    7     月    3     日
                  刑事第十八法庭  法  官  彭慶文
上正本證明與原本無異。
如不服本判決應於收受送達後10日內向本院提出上訴書狀，並應
敘述具體理由；其未敘述上訴理由者，應於上訴期間屆滿後20日
內向本院補提理由書（均須按他造當事人之人數附繕本）「切勿
逕送上級法院」。
                                  書記官  陳怡君
中    華    民    國    98    年    7     月    3     日
參考法條：
毒品危害防制條例第8條
轉讓第一級毒品者，處1年以上7年以下有期徒刑，得併科新臺幣
1百萬元以下罰金。
轉讓第二級毒品者，處6月以上5年以下有期徒刑，得併科新臺幣
70萬元以下罰金。
轉讓第三級毒品者，處3年以下有期徒刑，得併科新臺幣30萬元
以下罰金。
轉讓第四級毒品者，處1年以下有期徒刑，得併科新臺幣10萬元
以下罰金。
前四項之未遂犯罰之。
轉讓毒品達一定數量者，加重其刑至二分之一，其標準由行政院
定之。


司法院資訊處製作；財團法人民間司法改革基金會備份。
